【裁判字號】    90,易,375
【裁判日期】    900601
【裁判案由】    妨害自由
【裁判全文】
臺灣嘉義地方法院刑事判決                            九十年度易字第三七五號
    公  訴  人  臺灣嘉義地方法院檢察署檢察官
    被      告  甲○○
    被      告  丙○○
右列被告因妨害自由等案件，經檢察官提起公訴（九十年度偵字第一八八一、一八八
二號），本院判決如左：
    主  文
甲○○、丙○○均無罪。
    理  由
一、公訴意旨略以：甲○○與其前妻丙○○因故與乙○○發生怨隙而欲取得許俊學之
    自白以利訴追，乃基於妨害自由之犯意聯絡，於民國八十九年十月十一日上午十
    時許，至嘉義市○○路十六號二階堂有限公司嘉義店乙○○上班之地點，將許俊
    學約出並搭上丙○○所駕駛之自用小客車，駛至嘉義市○○路與杭州三街之民生
    公園旁，要求乙○○寫自白書，乙○○不從，甲○○遂向許俊學恫嚇稱我沒帶你
    到軍輝橋下打斷你的腿已經算不錯了；丙○○則稱：那天沒叫警察來抓你、打斷
    你的腿，已經不錯了等語脅迫之，乙○○不得已只好寫下自白書，而使人行無義
    務之事，因認被告涉有刑法第三百零四條第一項之罪嫌云云。
二、按犯罪事實應依證據認定之，無證據不得推定其犯罪事實，刑事訴訟法第一百五
    十四條定有明文。又「事實之認定應憑證據，如未能發現相當證據或證據不足以
    證明，自不能以推測或擬制之方法，以為裁判基礎」、「認定犯罪事實所憑之證
    據，雖不以直接證據為限，間接證據亦包括在內，然無論直接或間接證據，其為
    訴訟上之證明，須於通常一般之人均不致於有所懷疑，而得確信其為真實之程度
    者，始得據之為有罪之認定，倘其證明尚未達到此一程度，而有合理性懷疑之存
    在時，即無從為有罪之認定」、「告訴人之告訴，本以使被告受刑事訴追為目的
    ，故其陳述是否與事實相符，自應調查其他證據，以資審認，苟其所為攻擊之詞
    ，尚有瑕疵，則在此瑕疵未予究明以前，即不能遽採為斷罪之基礎」；亦經最高
    法院分別著有四十年台上字第八十六號判例、七十六年台上字第四九八六號判例
    、六十九年台上字第一五三一號判例可資參照。本件公訴意旨認被告涉犯刑法第
    三百零四條第一項之使人行無義務之事罪嫌，無非以告訴人指述、證人黃素春之
    證言及自白書一紙為據，本案訊之被告涂坤翔、丙○○矢口否認有何妨害乙○○
    自由之犯行，辯稱：乙○○是自願寫的等語。
三、經查：
    （一）告訴人乙○○於偵查時初稱：「那天他：：很有禮貌的請我上車，我與他
          一起坐在後座，他就說：『我今天很有禮貌的請你上車，並沒有像別人一
          樣把你帶到軍輝橋下打斷你的腿，我請你寫自白書，我說什麼你就寫什麼
          』，寫到最後他叫我註明沒有受到威脅等話：：他叫我寫時臉色很嚴肅但
          不兇，我寫完，他就送我回去，還說要不要幫我請假：：他說他沒有像別
          人把我帶到軍輝橋下打斷我的腿，並指著棒球棍，我不知他是否開玩笑：
          ：（問：你有無在上車前問被告會不會打你？）我沒有問，我知道自己有
          錯，就自動跟他上車：：」其後又改稱：「他當時還帶我至軍輝橋下要打
          斷我的腳：：被告指著棒球棍說要打斷我的腿，並強迫我寫自白書：：是
          因被告說要用棒球棍打斷我的腿，我心裡非常害怕，直到我寫自白書時，
          我均很害怕：：被告一句一句唸給我寫，我均沒有自由意識情況下寫的：
          ：（問：他出來時我無問被告是否會打他？）有的，他當時說不會：：（
          問：當時是否被告一句一句唸給你寫？）有的有，有的沒有」其後又改稱
          ：「我當時不願上車，被告推我上車：：涂坤翔說沒有向別人帶你到軍輝
          橋打斷你的腿已不錯了，只叫我寫一張悔過書而已，因他語氣很凶，且他
          們又在車上，只有我一人是外人，所以我很害怕：：」是其前後就是否為
          被告等押上車；被告是否帶其至軍輝橋威脅稱要打斷其腿；其是否有問被
          告是否會打斷其腿；被告之語氣是否很兇等情，前後供述皆不相符。又關
          於告訴人前後供述不符，告訴人於偵查中先稱：「詳細情形我也記不清楚
          ：：」後稱：「因我心裡對他們很愧疚，才這麼講的：：」本案係告訴人
          主動提出告訴，倘真覺內心愧疚，焉有提出告訴後，方覺內心愧疚而為不
          同陳述之理，又本案乃告訴人之親身經歷，其得於九十年三月十五日檢察
          官訊問對於被告之犯行指述歷歷，又何於九十年三月十四日卻稱其對詳細
          情況記不清楚？
    （二）證人黃素春雖於偵查時稱：「我有問他為何要寫自白書，他說是對方父母
          押著他寫」，然證人黃素春對於被告書寫自白書之情形，並未親眼目賭，
          是其證言，自不得遽此認定被告確有妨害自由之犯行。
    （三）被告涂坤翔於本院調查時稱：「悔過書是其自願寫的，不過他之前有問要
          寫什麼，我說至少要自己的名字及住何處，其餘就是自己寫：：他寫完後
          我問他是否有覺得自己做錯事，自願寫悔過書，如果是的話請你也註明一
          下」復參酌其當時所寫之自白書，告訴人於「乙○○  嘉市○○街１６８
          號：：」之乙○○右上方加註「我叫」二字，足見前開二自乃事後加入，
          與告訴人所稱係被告說一句、而其寫一句之情形應為不符，另自第三行起
          之陳述相當口語化等情，亦難憑此認定此等文字並非告訴人之用語而認係
          被告一字一句要告訴人書寫，復參酌告訴人所書寫之事實，與被告告訴本
          案告訴人乙○○之事實並不相同，此觀諸偵查卷附之告訴狀影本自明，倘
          被告等果真求刑事上之追訴而強迫告訴人寫悔過書，而告訴人確因此意志
          遭脅迫，彼等要告訴人所書寫之事實，應為被告告訴之事實，而非告訴人
          所自稱之事實，且被告與告訴人間確有怨隙，而於本院涉訟中等情，本院
          認難僅憑此認定被告確有如告訴人所指述之事實，此外查無其他積極證據
          足資證明被告二人確有如公訴人所指之犯行，睽諸前開說明，自應為被告
          二人無罪之諭知。
據上論斷，應依刑事訴訟法第三百零一條第一項前段，判決如主文。
本案經檢察官陳美君到庭執行職務
中      華      民      國      九十    年      六      月一      日
                                  臺灣嘉義地方法院刑事第三庭
                                      法  官  康  存  真
右正本證明與原本無異。
如不服本判決，應於判決送達後十日內，向本院提出上訴狀。
中      華      民      國      九十    年      六      月      一      日
                                      書記官  胡  祥  生


司法院資訊處製作；財團法人民間司法改革基金會備份。
